【裁判字號】    98,消債抗,117
【裁判日期】    980606
【裁判案由】    更生事件
【裁判全文】
臺灣板橋地方法院民事裁定           98年度消債抗字第117號
抗  告  人  甲○○
上列抗告人依消費者債務清理條例聲請更生事件，對於中華民國
98年3 月13日98年度消債更字第234 號裁定提起抗告，本院裁定
如下：
    主  文
原裁定廢棄。
    理  由
一、抗告意旨略以：抗告人之戶籍雖設於臺中縣，但長年在臺北
    地區工作，目前亦與男友同住於臺北縣土城市，為免臺北、
    臺中往返奔波，鈞院應得受理本事件。原法院不察，竟依職
    權將本件移送臺灣臺中地方法院，顯有違誤，爰請求廢棄原
    裁定等語。
二、查原裁定以抗告人之戶籍地在臺中縣潭子鄉○○村○○街38
    巷42號2 樓之2 ，且依抗告人所提出之「財產及收入狀況說
    明書」及財政部臺灣省北區國稅局民國95、96年度綜合所得
    稅各類所得資料清單之記載，抗告人自95年1 月1 日起至96
    年12月31日止，係任職於臺北市中山區○○○路○ 段35號10
    樓英屬開曼群島商台灣音視股份有限公司台灣分公司、聯鑫
    行銷股份有限公司，均非在本院管轄範圍，又抗告人並未提
    出證據證明其係以永住之意思設定其住所於上開土城市地址
    ，縱因工作關係暫住於上開土城市地址，亦難認係設定住所
    於該址，故認仍應以抗告人之戶籍地為其住所地，方屬允當
    等語，爰將本件移送臺灣臺中地方法院管轄，固非無見。惟
    查，
    1.按更生及清算事件專屬債務人住所地之地方法院管轄，消
      費者債務清理條例第5 條第1 項定有明文。而上開規定所
      謂之「住所」，應依民法第20條第1 項之規定定其意義，
      故依一定之事實，足認以久住之意思，住於一定之區域者
      ，即為設定其住所於該地。蓋我國民法關於住所之設定，
      兼採主觀主義及客觀主義之精神，倘主觀上有久住一定區
      域之意思，客觀上有住於一定區域之事實，該一定之區域
      即為住所（最高法院28年滬上字第112 號及27年上字第
      2454號判例、93年台抗字第393 號裁判意旨參照）。
    2.查抗告人之戶籍係設於臺中縣潭子鄉○○村○○街38巷42
      號2 樓之2 ，固有戶籍謄本1 份附於原審卷可稽。惟戶籍
      地址乃係依戶籍法所為登記之事項，以利主管機關為行政
      管理，自非為認定住所之唯一標準。又依附於原審卷抗告
      人95、96年度綜合所得稅各類所得資料清單所示，抗告人
      自95年1 月1 日起至96年12月31日止，係任職於臺北市中
      山區○○○路○ 段35號10樓之英屬開曼群島商台灣音視股
      份有限公司台灣分公司及聯鑫行銷股份有限公司，則抗告
      人主張其戶籍雖設於臺中縣，但長年在臺北地區工作，顯
      非子虛。又依抗告人所提其於97年12月31日所填具之離職
      證明書及於98年1 月5 日請領失業給付之申請書暨給付收
      據，均表明住所為臺北縣土城市○○街34巷7 號2 樓，另
      勞工保險局核定失業給付之通知書及抗告人向南山人壽保
      險股份有限公司申請之97年度保險費繳納證明書，均係向
      上開臺北縣土城市○○街址送達予抗告人，亦有上開文書
      附於原審卷可稽。其生活中之重要經濟行為，均以該址為
      住所以受送達。則抗告人主張為配合工作地點而有久住於
      上開臺北縣土城市○○街址之意思，尚非無據。從而，抗
      告人客觀上既有居住於台北縣土城市之事實，主觀上又有
      久住之意思，依首揭說明，足認抗告人係設定其住所於台
      北縣土城市，而非以戶籍地址之台中縣為其住所。本院就
      抗告人依消費者債務清理條例所為更生之聲請，當有管轄
      權。原審逕以抗告人之戶籍地為其住所地，而為移轉管轄
      之裁定，尚有未洽。抗告人指摘原裁定不當，求予廢棄，
      為有理由，爰由本院將原裁定廢棄，由原法院另為適當處
      理。
四、據上論結，本件抗告為有理由，爰依消費者債務清理條例第
    15條 、民事訴訟法第492 條，裁定如主文。
中    華    民    國    98    年    6     月    6     日
                  民事第二庭  審判長法  官  蕭胤瑮
                                    法  官  鍾啟煌
                                    法  官  陳麗玲
上為正本係照原本作成
本件不得再抗告
中    華    民    國    98    年    6     月    10    日
                                    書記官  吳俞玲


司法院資訊處製作；財團法人民間司法改革基金會備份。
